【裁判字號】    98,毒抗,35
【裁判日期】    980317
【裁判案由】    聲請許可執行觀察勒戒
【裁判全文】
臺灣高等法院高雄分院刑事裁定          98年度毒抗字第35號
    抗  告  人  臺灣高雄地方法院檢察署檢察官
    被      告  甲○○
上列抗告人因聲請許可執行觀察勒戒案件，不服臺灣高雄地方法
院中華民國98年2 月17日裁定（98年度審聲字第334 號），提起
抗告，本院裁定如下：
    主  文
抗告駁回。
    理  由
一、本件聲請意旨略以：被告甲○○前因施用第二級毒品案件，
    經臺灣高雄地方法院以94年度毒聲字第2749號裁定送觀察、
    勒戒，惟因被告逃匿，遂由臺灣高雄地方法院檢察署檢察官
    予以通緝。惟前開觀察、勒戒裁定自確定之日起，迄今已逾
    3 年未執行，為此爰依刑法第99條規定，聲請為許可執行之
    裁定。
二、按拘束人身自由之保安處分，係以剝奪受處分人之人身自由
    為其內容，在性質上，帶有濃厚自由刑之色彩，故刑法第11
    條規定：「本法總則於其他法令有刑罰之規定者，亦適用之
    。但其他法令有特別規定者，不在此限。」所謂「有刑罰之
    規定者」，解釋上自應兼含保安處分在內。其他刑事特別法
    有關保安處分之規定，除有排除刑法總則適用之規定外，均
    有刑法第99條規定之適用。此觀之94年1 月7 日修正公布，
    並自95年7 月1 日施行之刑法第11條之規定自明。又保安處
    分亦應有罪刑法定主義衍生之不溯及既往原則之適用，故保
    安處分若因法律變更而發生新舊法律之規定不同者，自應依
    新修正刑法第1 條、第2 條第1 項規定，定其應適用之法律
    。而施用毒品者，依毒品危害防制條例第20條第1 項裁定送
    勒戒處所觀察、勒戒，自應執行之日起逾3 年未執行者，該
    條例既未設有特別規定，即應適用刑法第99條及刑事訴訟法
    第481 條第1 項，非經檢察官聲請法院裁定許可，不得執行
    。但按刑法第99條，業於94年2 月2 日修正公布，並自95年
    7 月1 日起實施。再比較修正後刑法第99條之規定：「保安
    處分自應執行之日起逾3 年未開始或繼續執行者，非經法院
    認為原宣告保安處分之原因仍繼續存在時，不得許可執行；
    逾7 年未開始或繼續執行者，不得執行」，與修正前刑法第
    99條之規定：「第86條至第91條之保安處分，自應執行之日
    起經過3 年未執行者，非得法院許可不得執行之」，應以修
    正後刑法第99條之規定，較有利於行為人。蓋修正後條文明
    確規定法院許可執行之實質要件，而修正前對於法院如何情
    形應許可執行，條文並未規定其實質要件。是依修正後刑法
    第1 條、第2 條第1 項規定，本件自應依修正後刑法第99條
    規定予以裁定。又保安處分自應執行之日起逾3 年並不因時
    間之經過而歸諸消滅，惟在執行之際，須以先經法院許可之
    程序為條件。其准駁與否之標準，當以有無再予執行保安處
    分之必要為斷，前司法行政部（54）臺函刑（五）字第4471
    號函參照。
三、經查：被告甲○○雖因施用第二級毒品甲基安非他命案件，
    前經原審法院以94年度毒聲字第2749號裁定送勒戒處所觀察
    、勒戒確定在案，然其嗣後未能遵期到案執行，遂由臺灣高
    雄地方法院檢察署檢察官於94年12月29日以雄檢博大緝字第
    7556號通緝書予以通緝，嗣於98年1 月17日經警緝獲到案，
    迄今已逾3 年猶未執行等情，有前開刑事裁定書及通緝書各
    1 件附卷可憑，並經原審法院核閱上開卷內資料查對無訛。
    然被告自前開時、地涉有施用第二級毒品犯行後，未曾另犯
    施用毒品之罪，且其本案緝獲到案而經警詢問後，經採尿送
    驗結果亦未見有任何毒品陽性反應，有卷附臺灣高等法院被
    告前案紀錄表、警詢筆錄、初步採取尿液初步檢驗結果照片
    各1 份在卷可佐。按以毒品危害防制條例所定之觀察、勒戒
    處分，立法意旨在幫助施用毒品者戒毒，性質非屬懲戒行為
    人，而係保安處分，目的在戒除行為人施用毒品身癮及心癮
    之措施，惟被告前因施用毒品犯行，經裁定送觀察、勒戒確
    定後，迄今均未再查獲有何施用毒品犯行，且無明確事實足
    認被告仍存有對毒品之依賴，參諸前揭說明，是否仍需對被
    告施以觀察、勒戒等治療之保安處分，要非無疑。此外，本
    院遍閱本案聲請案卷，亦乏積極證據足資認定被告尚須施以
    預防矯治毒癮之療程，聲請人亦未提出被告確有實施觀察、
    勒戒必要之其他事證，應認被告並無再令入觀察處所執行觀
    察、勒戒之必要。是被告就施用第二級毒品行為，是否已有
    戒除之情事，聲請人並未提出被告確有實施觀察勒戒必要之
    其他事證。
四、又按毒品危害防制條例第24條之1 規定「觀察、勒戒或強制
    戒治處分於受處分人施用毒品罪之追訴權消滅時，不得執行
    」，依此規定，可知觀察、勒戒或強制戒治處分，須於受處
    分人施用毒品罪之追訴權尚未消滅時，才得執行。惟觀察、
    勒戒或強制戒治之處分，倘自應執行之日起逾3 年未開始或
    繼續執行者，若仍要對受處分人為保安處分之執行，則應適
    用新修正刑法第99條之規定，由法院審酌原宣告保安處分之
    原因是否仍繼續存在。如上所述，被告於3 年來未再被查獲
    有施用毒品之行為，且亦無證據足資證明被告尚須施以預防
    矯治之毒癮治療，而有再令入觀察處所執行觀察、勒戒之必
    要。是原審駁回檢察官之聲請，並無不合。檢察官抗告意旨
    ，以被告施用第二級毒品之追訴權時效10年尚未完成，被告
    原犯毒品危害防制條例第10條第2 項之行為，自仍繼續存在
    為由，指摘原審裁定不當，請求撤銷原審裁定云云，為無理
    由，應予駁回。
據上論結，應依刑事訴訟法第412條，裁定如主文。
中    華    民    國    98    年    3     月    17    日
                  刑事第二庭    審判長法  官  林正雄
                                      法  官  陳啟造
                                      法  官  黃壽燕
以上正本證明與原本無異。
不得再抗告。
中    華    民    國    98    年    3     月    17    日
                                      書記官  梁雅華


司法院資訊處製作；財團法人民間司法改革基金會備份。
